【裁判字號】    99,訴,915
【裁判日期】    990514
【裁判案由】    偽造文書
【裁判全文】
臺灣板橋地方法院刑事判決               99年度訴字第915號
公  訴  人  臺灣板橋地方法院檢察署檢察官
被      告  甲○○
上列被告因偽造文書案件，經檢察官提起公訴（99年度偵續一字
第3 號），被告於準備程序中，就被訴事實為有罪之陳述，本院
告知其簡式審判程序之旨，聽取當事人意見後，裁定由受命法官
獨任依簡式審判程序審理，茲判決如下：
    主  文
甲○○犯行使偽造私文書罪，處有期徒刑陸月，如易科罰金，以
銀元參佰元即新臺幣玖佰元折算壹日，減為有期徒刑參月，如易
科罰金，以銀元參佰元即新臺幣玖佰元折算壹日，緩刑貳年。如
附表貳所示之物沒收。
    事  實
一、甲○○乃址設臺北縣土城市○○路195 巷7 弄25號之德廣興
    業有限公司負責人，因公司章程有修改之需要，竟便宜行事
    ，逕自基於行使偽造私文書及使公務員登載不實之犯意，於
    民國87年9 月3 日前某日，在臺灣地區某不詳地點，以不詳
    方式在德廣興業有限公司股東同意書及修改後之章程上偽造
    乙○○之印文各1 枚，以示已因不詳原因列為公司股東之乙
    ○○，同意將公司章程修改為得為同業間保證業務、增加股
    東紅利等，進而於87年9 月3 日，持此二偽造之文書向臺灣
    省政府建設廳申請辦理公司章程變更登記而行使之，使不知
    情之承辦公務員，將該公司業經乙○○同意辦理公司章程變
    更登記之不實事項，形式審查後，登載在職務上所掌登記資
    料上，足以生損害於德廣興業有限公司、乙○○及主管機關
    對於公司登記事項管理之正確性。
二、案經乙○○訴由臺灣板橋地方法院檢察署檢察官偵查起訴。
    理  由
一、上開犯罪事實，業據被告甲○○於本院審理時坦承不諱，核
    與證人即告訴人乙○○於檢察官偵訊時證述之事實無違，並
    有德廣興業有限公司之變更登記申請書、章程、章程變更對
    照表、股東同意書、公司登記資料查詢表、有限公司變更登
    記事項卡及臺灣省政府建設廳函稿（均為影本）各1 份在卷
    可稽，而公司法於87年9 月間，關於有限公司設立登記及增
    資登記，主管機關固需派員檢查及通知公司限期申復，然除
    此之外的變更登記，僅是形式審查是否違反法令或不合法定
    程式而已，此觀之行為時公司法第388 條、第412 條、第41
    5 條規定及卷附最高法院96年6 月14日臺文字第0960000442
    號函示意見即明，足認被告之自白與事實相符。本案事證明
    確，被告犯行洵堪認定，應依法論科。
二、被告行為後，如附表1 所示刑法條文及其配套規定業經變更
    ，茲依規範行為後法律變更所生新舊法律比較適用之準據法
    即刑法第2 條第1 項之規定（此條文逕適用裁判時法，最高
    法院95年度第8 次刑事庭會議決議參照），為「從舊從輕」
    之比較（詳如附表1 所示），其中，就刑法第41條第1 項前
    段之規定，併就中間法為比較（最高法院29年上字第964 號
    判例要旨參照），除易科罰金之折算標準，以中間法即90年
    1 月10日修正公布，同年月12日生效之規定有利於被告外，
    其餘各規定，均以行為時之規定有利於被告（具體比較詳如
    附表1 所示），應分別適用各該最有利於行為人之法律論處
    。核被告所為，係犯刑法第216 條、第210 條之行使偽造私
    文書罪及同法第214 條之使公務員登載不實罪。其偽造印文
    之行為為偽造私文書之部分行為，為偽造私文書之行為所吸
    收，偽造後復持以行使，偽造私文書之低度行為為行使之高
    度行為所吸收，均不另論罪。而所犯行使偽造私文書及使公
    務員登載不實罪2 罪間，有方法結果之牽連關係，應依行為
    時刑法第55條規定，從較重之行使偽造私文書罪處斷。爰審
    酌被告犯罪之動機、目的、手段、無前科之素行、生活狀況
    、智識程度、坦承犯行之犯後態度等一切情狀，量處如主文
    所示之刑，並諭知易科罰金之折算標準。因被告犯罪時間係
    於96年4 月24日以前，合於中華民國96年罪犯減刑條例所定
    之減刑條件，且無不得減刑之情形，應再減其宣告刑2 分之
    1 ，併諭知易科罰金折算之標準。另被告前未曾因故意犯罪
    受有期徒刑以上刑之宣告，有臺灣高等法院被告前案紀錄表
    1 份附卷可考，其因一時失慮，誤觸刑典，犯後已表達悔意
    ，得到告訴人之諒解，經此偵、審程序及刑之宣告，當知所
    警惕，信無再犯之虞，本院認對其宣告之刑，以暫不執行為
    適當，併予宣告緩刑2 年，以啟自新。如附表2 所示應沒收
    之物，乃被告偽造之印文，無證據證明不存在，應依刑法第
    219 條之規定予以沒收。
據上論斷，應依刑事訴訟法第273 條之1 第1 項、第299 條第1
項前段，刑法第2 條第1 項前段、第216 條、第210 條、第214
條、第74條第1 項第1 款、第219 條，行為時（即94年2 月2 日
修正公布，95年7 月1 日施行前之）刑法第55條、第33條第5 款
，（90年1 月10日修正公布，同年月12日生效後，94年2 月2 日
修正公布，95年7 月1 日施行前之）刑法第41條第1 項前段，刑
法施行法第1 條之1 第1 項、第2 項前段，行為時（即95年5 月
17日公布廢止，同年7 月1 日施行前之）罰金罰鍰提高標準條例
第2 條，中華民國96年罪犯減刑條例第2 條第1 項第3 款、第7
條、第9 條，判決如主文。
本案經檢察官陳宣每到庭執行職務。
中    華    民    國    99    年    5     月    14    日
                  刑事第十五庭  法  官  許炎灶
以上正本證明與原本無異。
如不服本判決應於收受判決後10日內向本院提出上訴書狀，並應
敘述具體理由；其未敘述上訴理由者，應於上訴期間屆滿後20日
內向本院補提理由書（均須按他造當事人之人數附繕本）「切勿
逕送上級法院」。
                                書記官  屠衛民
中    華    民    國    99    年    5     月    14    日
附錄本案論罪科刑法條：刑法第216 條、第210 條、第214 條。
中華民國刑法第216 條（行使偽造變造或登載不實之文書罪）
行使第210 條至第215 條之文書者，依偽造、變造文書或登載不
實事項或使登載不實事項之規定處斷。
中華民國刑法第210 條（偽造變造私文書罪）
偽造、變造私文書，足以生損害於公眾或他人者，處5 年以下有
期徒刑。
中華民國刑法第214 條（使公務員登載不實罪）
明知為不實之事項，而使公務員登載於職務上所掌之公文書，足
以生損害於公眾或他人者，處3 年以下有期徒刑、拘役或5 百元
以下罰金。
附表1 ：
┌──────┬───────────┬───────────┬────────────┐
│相關法律規定│行為時（修正前）之規定│裁判時（修正後）之規定│本案具體適用後之比較結果│
├──────┼───────────┼───────────┼────────────┤
│刑法第33條第│罰金：1 元以上。      │罰金：新臺幣1,000 元以│1.被告所犯刑法條文本身並│
│5 款        │                      │上，以百元計算之。    │  未修正，就其法定罰金刑│
├──────┼───────────┼───────────┤  （按：被告所犯使公務員│
│刑法施行法第│（無。惟另依「現行法規│中華民國94年1 月7 日刑│  登載不實罪部分），雖不│
│1 條之1     │所定貨幣單位折算新臺幣│法修正施行後，刑法分則│  論依行為時或裁判時之規│
│            │條例」第2 條：「現行法│編所定罰金之貨幣單位為│  定，罰金刑之最高數額均│
│            │規所定金額之貨幣單位為│新臺幣（第1 項）。94年│  屬一致，但行為時罰金刑│
│            │圓、銀元或元者，以新臺│1 月7 日刑法修正時，刑│  之最低數額為銀元1 元，│
│            │幣元之3 倍折算之。」、│法分則編未修正之條文定│  折算後為新臺幣3 元（提│
│            │「罰金罰鍰提高標準條例│有罰金者，自94年1 月7 │  高倍數後為新臺幣30元）│
│            │」第1 條前段：「依法律│日刑法修正施行後，就其│  ，裁判時罰金刑之最低數│
│            │應處罰金、罰鍰者，就其│所定數額提高為30倍。但│  額，則為新臺幣1,000 元│
│            │原定數額得提高為2 倍至│72年6 月26日至94年1 月│  ，以行為時之規定有利於│
│            │10倍。」等規定，將貨幣│7 日新增或修正之條文，│  被告。                │
│            │單位折算為新臺幣及提高│就其所定數額提高為3 倍│2.依臺灣高等法院暨所屬法│
│            │罰金之處罰數額。）    │（第2 項）。          │  院95年法律座談會意見，│
│            │                      │                      │  關於刑法分則編未修正之│
│            │                      │                      │  條文訂有罰金者，自95年│
│            │                      │                      │  7 月1 日起，逕適用刑法│
│            │                      │                      │  施行法第1 條之1 之規定│
│            │                      │                      │  ，不再適用罰金罰鍰提高│
│            │                      │                      │  標準條例第1 條前段之規│
│            │                      │                      │  定。                  │
├──────┼───────────┼───────────┼────────────┤
│刑法第55條  │1 行為而觸犯數罪名，或│1 行為而觸犯數罪名者，│依行為時牽連犯之規定，係│
│            │犯1 罪而其方法或結果之│從1 重處斷。但不得科以│論以1 罪，依裁判時之規定│
│            │行為犯他罪名者，從1 重│較輕罪名所定最輕本刑以│，則應數罪併罰，應以行為│
│            │處斷。                │下之刑。              │時之規定較有利於被告。  │
├──────┼───────────┼───────────┼────────────┤
│刑法第41條第│（行為時之規定）犯最重│犯最重本刑為5 年以下有│依行為時之規定，「犯最重│
│1 項前段    │本刑為3 年以下有期徒刑│期徒刑以下之刑之罪，而│本刑為3 年以下有期徒刑以│
│            │以下之刑之罪，而受6 月│受6 個月以下有期徒刑或│下之刑之罪」者，始得易科│
│            │以下有期徒刑或拘役之宣│拘役之宣告者，得以新臺│罰金，嗣修正為「犯最重本│
│            │告，因身體、教育、職業│幣1,000元、2,000元或3,│刑為5 年以下有期徒刑以下│
│            │或家庭之關係，執行顯有│000 元折算1 日，易科罰│之刑之罪」（中間法、裁判│
│            │困難者，得以1 元以上3 │金。                  │時法）者，即可易科罰金，│
│            │元以下折算1 日，易科罰│                      │顯對被告較為有利。而就中│
│            │金。                  │                      │間法及裁判時法再為比較，│
│            │（90年1 月10日修正公布│                      │依90年1 月10日修正公布，│
│            │，同年月12日生效之規定│                      │同年月12日生效之刑法第41│
│            │）犯最重本刑為5 年以下│                      │條第1 項前段、罰金罰鍰提│
│            │有期徒刑以下之刑之罪，│                      │高標準條例第2 條（已廢止│
│            │而受6 個月以下有期徒刑│                      │）之規定，易科罰金係以銀│
│            │或拘役之宣告，因身體、│                      │元100 元以上300 元以下折│
│            │教育、職業、家庭之關係│                      │算1 日，換算新臺幣後，係│
│            │或其他正當事由，執行顯│                      │以新臺幣300 元以上900 元│
│            │有困難者，得以1 元以上│                      │以下折算1 日，依裁判時刑│
│            │3 元以下折算1 日，易科│                      │法第41條第1 項前段規定，│
│            │罰金。                │                      │其最低易科罰金之折算標準│
├──────┼───────────┼───────────┤為新臺幣1,000 元，裁判時│
│罰金罰鍰提高│依刑法第41條易科罰金或│（已廢止）            │之規定，顯較不利於被告。│
│標準條例第2 │第42條第2 項易服勞役者│                      │故綜合比較後，以中間法之│
│條          │，均就其原定數額提高為│                      │規定，最有利於被告。    │
│            │100 倍折算1 日；法律所│                      │                        │
│            │定罰金數額未依本條例提│                      │                        │
│            │高倍數，或其處罰法條無│                      │                        │
│            │罰金刑之規定者，亦同。│                      │                        │
├──────┴───────────┴───────────┴────────────┤
│備註：按比較適用最有利於行為人之法律時，應就罪刑有關之共犯、未遂犯、連續犯、牽連犯、結│
│合犯、以及累犯加重、自首減輕、暨其他法定加減原因、與加減例等一切情形，綜其全部之結果，│
│而為比較，再適用有利於行為人之法律處斷，且應就罪刑有關之一切情形，比較其全部之結果，而│
│為整個之適用，不能割裂而分別適用有利益之條文，最高法院24年上字第4634號、27年上字第2615│
│號判例固足參照，但此所謂不能割裂適用，係指與罪刑有關之本刑而言，並不包括易刑處分在內。│
│詳言之，有關易科罰金、易服勞役之刑罰執行，仍應比較新舊法之規定，適用最有利於行為人之法│
│律，依刑法第2 條第1 項之從舊從輕原則定其易刑之折算標準（最高法院96年度臺上2790號判決參│
│照）。                                                                                │
└───────────────────────────────────────────┘
附表2 ：
┌──┬──────────────┬─────────┬───────────────┐
│編號│文                        件│應  沒  收  之  物│備                          註│
├──┼──────────────┼─────────┼───────────────┤
│ 1  │德廣興業有限公司股東同意書  │偽造乙○○印文1 枚│影本見97他4961偵查卷第68頁正面│
├──┼──────────────┼─────────┼───────────────┤
│ 2  │德廣興業有限公司修改後之章程│偽造乙○○印文1 枚│影本見97他4961偵查卷第68頁反面│
└──┴──────────────┴─────────┴───────────────┘

司法院資訊處製作；財團法人民間司法改革基金會備份。
